【裁判字號】    98,重抗,44
【裁判日期】    980923
【裁判案由】    聲明異議
【裁判全文】
臺灣高等法院臺南分院民事裁定  98年度重抗字第44號
抗  告  人
即  異議人  乙○○
                        7號
上列抗告人因相對人彰化商業銀行股份有限公司與甲○○、丙○
○等人間臺灣嘉義地方法院民事執行處96年度執字第11104號債
務執行事件，聲明異議，對於中華民國98年8月6日臺灣嘉義地方
法院所為裁定（98年度事聲字第39號），提起抗告，本院裁定如
下：
    主  文
抗告駁回。
抗告程序費用新台幣壹仟元由抗告人負擔。
    理  由
一、抗告意旨略以：
  (一)抗告人於民國（下同）90年間，以新臺幣（下同）80萬元向
    債務人甲○○購買坐落嘉義市○區○○里段924地號土地（
    下稱系爭土地），並於同年7月、12月間分別匯款給付債務
    人，債務人於91年5月1日書立土地使用權同意書給抗告人，
    在查封之前，抗告人即占有系爭土地，原審拍賣公告應記載
    不點交，乃原審民事執行處竟認定沒有第三人占有，以點交
    方式拍賣，抗告人已依法提出異議，原審民事執行處仍置之
    不理。
  (二)抗告人於91年間，原本要將貨櫃放入系爭土地內，因貨櫃長
    為40呎，要進入系爭土地的巷道太窄，無法立即將貨櫃放入
    系爭土地上，乃先將之暫放在嘉義市下埤里鎮安宮廟庭前空
    地，97年3月間，抗告人得知系爭土地及地上房屋要拍賣，
    即再雇用二台堆高機將該貨櫃運入系爭土地內，足證明抗告
    人自91年間起即占有使用系爭土地。
  (三)原審民事庭原訂於98年8月4日傳訊抗告人調查抗告人占有情
    形及提出異議情形，因抗告人收到原審通知時，已經是98年
    8月5日晚上，抗告人無法到庭說明，原審未再傳訊抗告人，
    就於同年月6日裁定，於法自有未合，爰提起本件抗告，求
    為廢棄原裁定等語。
二、按當事人或利害關係人依強制執行法第12條第1項規定聲明
    異議，應於強制執行程序終結前為之；強制執行程序一經終
    結，即不許執行法院撤銷或更正原處分或程序。故聲明異議
    雖在強制執行程序終結前，而執行法院或抗告法院為裁判時
    ，強制執行程序已終結者，縱為撤銷或更正原處分或程序之
    裁定，自屬無從執行，執行法院或抗告法院應駁回聲明異議
    ，最高法院85年度台抗字第234號、87年度台抗字第236號裁
    判意旨足參。準此，聲請或聲明異議應在強制執行程序終結
    前為之，蓋聲請或聲明異議，係於執行程序中，向將來排除
    違法執行處分之手段，並非於執行程序終結後，溯及的排除
    違法執行之效果，因此，一旦執行程序終結，得藉異議排除
    之對象已失其存在，無從撤銷或更正，自不得再聲明異議。
三、經查系爭土地於97年3月4日經公告以點交之條件於同年4月1
    日進行第三次拍賣，經李明生等人拍定後，抗告人雖對上開
    點交條件為異議，惟系爭土地已於98年6月26日點交與拍定
    人，有執行筆錄可按，是本件拍賣與點交執行程序已終結，
    依上揭說明，上開執行處分縱有違法或不當，亦因無從撤銷
    或更正，而不得再聲明異議，原審以上開執行程序業已終結
    ，駁回抗告人之異議，於法並無不合；抗告人再執上開理由
    指摘原裁定不當，求予廢棄，為無理由，應予駁回。
四、據上論結，本件抗告為無理由，依強制執行法第30條之1、
    民事訴訟法第495條之1第1項、第449條第1項、第95條、第7
    8條，裁定如主文。
中    華    民    國    98    年    9     月    23    日
                  民事第四庭    審判長法  官  吳上康
                                      法  官  王金龍
                                      法  官  陳珍如
上為正本係照原本作成。
本裁定除以適用法規顯有錯誤為理由外，不得再抗告。如提再抗
告（須附繕本），應於收受送達後10日內委任律師為代理人向本
院提出再抗告狀，並繳納再抗告費新台幣1千元。
中    華    民    國    98    年    9     月    23    日
                                      書記官  易慧玲
【附記】
民事訴訟法第466條之1：
(1)對於第二審判決上訴，上訴人應委任律師為訴訟代理人。但上
  訴人或其法定代理人具有律師資格者，不在此限。
(2)上訴人之配偶、三親等內之血親、二親等內之姻親，或上訴人
  為法人、中央或地方機關時，其所屬專任人員具有律師資格並
  經法院認為適當者，亦得為第三審訴訟代理人。
民事訴訟法第466條之2第1項：
  上訴人無資力委任訴訟代理人者，得依訴訟救助之規定，聲請
  第三審法院為之選任律師為其訴訟代理人。


司法院資訊處製作；財團法人民間司法改革基金會備份。
